臺灣臺中地方法院民事裁定
110年度聲字第354號
聲  請  人  蔡慧玲  
            蔡維君  
            蔡文彬  
相  對  人  黃錦堂  

            陳谷幸  
上列當事人間請求停止執行事件，本院裁定如下：
    主      文
聲請駁回。
    理      由
一、強制執行程序開始後，除法律另有規定外，不停止執行。有
    回復原狀之聲請，或提起再審或異議之訴，或對於和解為繼
    續審判之請求，或提起宣告調解無效之訴、撤銷調解之訴，
    或對於許可強制執行之裁定提起抗告時，法院因必要情形或
    依聲請定相當並確實之擔保，得為停止強制執行之裁定，強
    制執行法第18條定有明文。而所謂必要情形，應就異議之訴
    是否顯無理由，以及如不停止執行，將來是否難於回復執行
    前之狀態，及倘予停止執行，是否無法防止債務人濫行訴訟
    以拖延執行，致債權人之權利無法迅速實現等各種情形予以
    斟酌，以資平衡兼顧債務人及債權人雙方之利益（最高法院
    98年度台抗字第375號裁定看法相同）。又債務人異議之訴
    之目的在於排除執行名義之執行力，而抵押權人於其抵押債
    權未受全部清償前，依民法第873條規定，應得就抵押物之
    全部行使權利，是抵押人縱可剔除抵押權人主張之部分債權
    ，只要抵押權所擔保之債權未完全消滅，抵押權仍為擔保現
    存之債權而存在，其為執行名義之拍賣抵押物裁定之執行力
    並未因而喪失，抵押人自無從以異議之訴排除該拍賣抵押物
    之部分執行程序。此外，強制執行，因債權人之聲請而開始
    ，故依強制執行法第18條第2項聲請停止強制執行者，自應
    以債權人為相對人（最高法院96年度台抗字第431號裁定見
    解相同）。
二、聲請意旨略以：蔡謀亷實際上並未拿到金錢，相對人黃錦堂
    取得所持有之本票是否在可疑之狀況下取得，理由是蔡謀亷
    年紀大（91歲過世），且在過世約1年多的時間是否清楚且
    知原委。又土地金額與所設定抵押權所簽的借據金額相差甚
    多，請法院必須查明。且相對人黃錦堂、陳谷幸是否有脫產
    之嫌（如蔡文子房子、康耀文房子、洪錫欽房子）。系爭抵
    押權擔保之債權相對人到底拿出多少現金，還有利息算法，
    康耀文及洪錫欽之房子為何在陳谷幸名下，必須請法院查明
    。另應查明黃錦堂、蔡文華及第三人廖國廷間之金流，因為
    黃錦堂非常清楚敘述錢是交給廖國廷。還須查明相對人間之
    金流，因為旅順路的房子在110年又匯款新臺幣（下同）310
    萬元給陳谷幸等語，故本院109年度司執字第4502號及109年
    度司執字第6428號執行事件（下合稱系爭執行事件）應撤銷
    （停止）執行程序等語。
三、經查：
（一）相對人陳谷幸部分：
　　　陳谷幸並非系爭執行事件之聲請人，業據本院核閱相關卷
      宗確認無誤，聲請人以陳谷幸為相對人聲請停止系爭執行
      事件之執行程序，顯屬無稽。
（二）相對人黃錦堂部分：
　　　相對人曾持蔡謀亷、蔡文子、蔡文華及康耀文共同簽發、
      票載發票日為民國108年3月4日、面額為400萬元之本票（
      下稱系爭本票）向本院聲請裁定強制執行，經本院以108
      年度司票字第7118號裁定（下稱系爭本票裁定）准予強制
      執行確定。相對人另曾以蔡謀亷、蔡文子、蔡文華共同以
      如附表所示之土地設定最高限額2,400 萬元、確定期日為
      108年7月31日之抵押權（下稱系爭抵押權），並以之擔保
      蔡文子、蔡文華共同向相對人借款400萬元；蔡文子另單
      獨向相對人借款300萬元、400萬元；蔡謀亷單獨向相對人
      借款1,000萬元等債權，因上述債權屆期未獲清償為由，
      向本院聲請拍賣如附表所示之土地，經本院以108年度司
      拍字第485號裁定准予拍賣如附表所示之土地確定（下稱
      系爭拍賣抵押物裁定）。相對人遂於109年1月7日持系爭
      本票裁定為執行名義，向本院聲請對蔡謀亷名下如附表編
      號1至4所示之土地（下稱系爭土地）及蔡文子、蔡文華共
      有如附表編號5所示之土地強制執行，經本院以109年度司
      執字第4502號給付票款執行事件受理在案。嗣相對人又於
      同年月13日以系爭拍賣抵押物裁定為執行名義，聲請就其
      對蔡謀亷、蔡文子、蔡文華之債權2,400萬元範圍內參與
      分配，經本院以109年度司執字第6428號拍賣抵押物執行
      事件受理在案。其後，蔡謀亷於109年3月13日死亡，聲請
      人3人及蔡文子、蔡文華為其繼承人，且系爭執行事件現
      尚未終結等情，業據本院依職權調取系爭執行卷宗及本院
      110年度重訴字第172號債務人異議之訴等事件（下稱本案
      ）卷宗核閱無誤。
（三）聲請人於本案訴訟起訴聲明包括：訴請確認黃錦堂持有之
      系爭本票及相對人持有由蔡謀亷、蔡文子、蔡文華及康耀
      文為票載共同發票人、票載發票日為108年4月26日、面額
      為1,000萬元之本票對蔡謀亷之債權不存在，另請求確認
      相對人就如附表所示土地所設定之最高限額2,400萬元抵
      押權擔保對蔡謀亷之債權不存在，並應撤銷本院109年度
      司執字第4502號上開抵押權程序。而聲請人雖以其提起本
      案訴訟為由，向本院聲請停止上開執行程序中就蔡謀亷遺
      產部分之執行程序，然聲請人於本案訴訟中並未就如附表
      編號5所示土地為任何主張。其次，系爭抵押權之擔保範
      圍包括相對人對蔡謀亷及蔡文華、蔡文子之債權在內，且
      本件相對人聲請參與分配之債權，亦包括其對蔡文子、蔡
      文華之債權，而此部分債權並不在聲請人訴請排除之部分
      。則聲請人縱於本案獲得勝訴判決，仍無從排除相對人本
      於上開對蔡文子、蔡文華之債權而執行如附表所示土地之
      強制執行程序，從而聲請人請求本院停止上開執行程序對
      如附表所示土地部分之執行程序，並無必要，應予駁回。
四、聲請停止執行狀雖併列蔡文子、蔡文華為原告，然狀末具狀
    人則未列名，書狀上亦無其等簽章，而與民事訴訟法第117
    條有違，且經本院通知蔡文子、蔡文華令其等於文到5日內
    具狀表示有無與聲請人一併聲請停止執行之意，其等迄未具
    狀表示意見，本院即無從認定蔡文子、蔡文華亦為本件聲請
    人，附帶說明之。
五、依法裁定如主文。
中　　華　　民　　國　　110 　年　　12　　月　　24　　日
                  民事第五庭    法  官  施懷閔
以上正本係照原本作成。
如不服本裁定，應於送達後10日內向本院提出抗告狀，並繳納抗
告費新臺幣1,000元。
中　　華　　民　　國　　110 　年　　12　　月　　24　　日
                                書記官  張宏賓
【附表】
編號      面    積 權利 範圍  市 鄉鎮市區 段 小段 地號 平方公尺  １ 臺中 東勢區 中山  1128   193.98 全部 ２ 臺中 東勢區 中山  1129  1334.66 全部 ３ 臺中 東勢區 中山  1216   140.21 全部 ４ 臺中 東勢區 中山  1217    62.99 全部 所有權人：蔡謀亷        

編號      面    積 權利 範圍  市 鄉鎮市區 段 小段 地號 平方公尺  ５ 臺中 東勢區 中山  1263   110.04 全部 所有權人：蔡文子、蔡文華權利範圍各為二分之一